---
title: "Informe"
author: "Mariana Espinosa"
date: "29/9/2019"
output:
  html_document: default
  pdf_document: default
  #http://rpubs.com/meespinosat/533582

---

```{r setup, include=FALSE}
knitr::opts_chunk$set(echo = TRUE)
```
<div style="text-align: center">
# <span style="color:red"> **Análisis estadístico de muertes fetales** </span> 
<div/>

## Introducción
<div style="text-align: justify"> 
El presente documento pretende dar a conocer mediante un análisis de
regresión logística y distintas técnicas estadísticas la influencia de variables
sociodemográficas y de maternidad en la defunción fetal cuando la mujer
ecuatoriana se encuentra en la etapa de gestación, basándose en datos
tomados del Instituto Nacional de Estadísticas y Censos (INEC) en el año
2013.


La etapa gestacional ocurre a partir de 5 o 6 días luego de la fecundación del óvulo hasta el momento del parto o alumbramiento. En este periodo se pueden presentar variadas causas que pueden generar riesgo de defunción para el feto, entre las que se encuentran las médicas, socioeconómicas, emocionales, sociales, entre otras.
<div/>

```{r include=FALSE}
setwd("~/CURSO_R/Modulo 3/MyProyecto")
library(readxl)
library(dplyr)

Data <- read_excel("~/CURSO_R/Modulo 3/MyProyecto/Data/Data_Defunciones_F.xlsx")

Data1 <- select(Data,"causa_fetal","hij_vivm","hij_nacm","est_civil",
                "sem_gest","lugar_ocur","prov_fall","edad_mad","con_pren")

```

### Descripción del Problema

<div style="text-align: justify">
La gestante debe mantener un ritmo de vida activo y saludable ya que estos son factores fundamentales para el completo desarrollo intrauterino y el nacimiento del bebé. El tipo de atención que recibe la madre durante su embarazo es fundamental para hacer de esta etapa positiva y sin dificultades. La OMS brinda una serie de recomendaciones sobre atención prenatal acerca de buenas prácticas a seguir, cerciorando que: “cuando se realizan en tiempo oportuno prácticas apropiadas basadas en datos objetivos, la atención prenatal puede salvar vidas” (OMS, 2016, pág. 1). 

La defunción fetal es conocida como la muerte del feto antes del alumbramiento y existen diferentes factores o complicaciones en el embarazo que pueden provocarla, uno de ellos es que la violencia en las parejas que aumenta las probabilidades de muerte fetal.

El Instituto Nacional de Estadísticas y Censos (INEC) presenta en sus resultados a nivel nacional más de 1500 defunciones fetales por año que se dan a partir de la doceava semana de gestación. Este problema aparentemente permanece invisible ante la sociedad actual, por lo que la finalidad de este análisis es hallar la relación a través de modelos estadísticos entre las características ajenas a los factores de riesgo durante el embarazo y la muerte del feto.
<div/>

## Resultados

### Analísis Estadístico Univariado 
 
***Edad de la Madre***
<div style="text-align: justify">
Se oberva en la siguente Tabla que la edad mínima de una madre que ha sifrido la pérdida de su embarazo es 13 años y el máximo es de 49 años de edad. En promedio una madre ha perdido a su feto aproximadamente a los 27 años de edad.
<div/>
 
```{r echo=FALSE}
#devtools::install_github("clauswilke/ggtext")
#library(DT)
attach(Data1)
summary(edad_mad)
varname <- deparse(substitute(edad_mad))
hist(edad_mad,col = "purple", xlab = "Edad", ylab = "Frecuencia",main = paste("Histograma de", varname))
```

***Estado Civil***  
<div style="text-align: justify">
El 37% de mujeres que tuvieron defunción fetal aseguraron que su estado civil es Unión Libre y el de menor proporción de muertes fetales se presenta cuando la mujer posee un estado civil viuda 0,01%.
<div/>

```{r echo=FALSE, message=FALSE}
library(DT)
est_civil1 <- as.factor(est_civil)
#str(est_civil1)
library(fdth)

estado1 <- table(est_civil1)
dist_estado <- fdt_cat(est_civil1)
varname <- deparse(substitute(est_civil1))

library(ggplot2)
barplot(estado1,space = 0, main = paste("Histograma de", varname),xlab = "Estado Civil", ylab = "Frecuencia",legend.text = row.names(estado1), col=c("springgreen4","springgreen3","springgreen2","springgreen1","springgreen","palegreen1","palegreen"))

```
***Provincia de Residencia***
<div style="text-align: justify">
Las provincia que presentan mayor ocurrencia de fallecidos es Guayaquil (39,33%) y Pichincha (24,28%). El resto de provincias muestran una proprorción baja de fetos fallecidos y esto se debe a que el tamaño de población no es tan alta en estas provincias.
<div/>

```{r echo=FALSE}
provincia <- as.factor(prov_fall)
#str(provincia)

#tabla_provincia <- table(provincia)
#tabla_provincia

provincia1 <- table(provincia)

dist_provincia <- fdt_cat(provincia)
dist_provincia


barplot(provincia1,space = 0, main = paste("Histograma de Provincias de Fallecimiento"),xlab = "Provincias de Fallecimiento", ylab = "Frecuencia", col= "purple")
```
***Semanas de Gestación***  

<div style="text-align: justify">
En promedio la defunción de fetos aconteció en las 30,14 semanas de gestación. Sin embargo, entre los 35 a 37 semanas de gestación se presenta una mayor frecuencia de ocurrencia de muertes fetales (16,68%).  
Las muertes fetales se presentan a partir de la 12° semana de gestación hasta la 42°semana.
<div/>


```{r echo=FALSE, message=FALSE}
summary(sem_gest)
dist_semg <- fdt(sem_gest)
dist_semg
boxplot(sem_gest, col = "pink")

```

***Controles Prenatales***  

<div style="text-align: justify">
El promedio de controles prenatales durante el embarazo ha sido aproximadamente 5 visitas. En el rango de 3.4 a 5 visitas prenatales se presenta una mayor frecuencia (26.85%) en defunciones fetales.
Cabe recalcar que el mínimo de visitas prenatales es 0 y un máximo de 20 visitas.
<div/>

```{r echo=FALSE, message=FALSE}
summary(con_pren)
dist_semg <- fdt(con_pren)
dist_semg
boxplot(con_pren, col = "yellow")

```

### Analísis Estadístico Bivariado  
  
**Semana de Gestación según edad de la madre**  
***Análisis de Independencia***  

*Ho: La edad de la madre e hijos que nacieron vivos y murieron son independientes*   
*H1: La edad de la madre e hijos que nacieron vivos y murieron son dependientes* 

***Desición***  
Dado que el p valor= 0.007174 y es menor a 	$\alpha$=0,05, se concluye que las dos variables son dependientes.


```{r echo=FALSE, message=FALSE}
#datatable(Data1)
Tabla1 <- table(Data1[,c("edad_mad","hij_vivm")])

#addmargins(Tabla1)

chisq.test(Tabla1)

```


**Tipo de muerte del feto según lugar de ocurrencia**  
***Análisis de Independencia***  

*Ho: El tipo de muerte y el lugar de ocurrencia de muertes fetales son independientes*   
*H1: El tipo de muerte y el lugar de ocurrencia de muertes fetalesson dependientes* 

***Desición***  
Dado que el p valor= 2.2e-16 y es menor a 	$\alpha$=0,05, se concluye que las dos variables son dependientes.

```{r echo=FALSE, message=FALSE}

Tabla2 <- table(Data1[,c("lugar_ocur","causa_fetal")])
#addmargins(Tabla2)

chisq.test(Tabla2)
```

 
<div style="text-align: center">**Lugar de Ocurrencia de Muertes Fetales en Ecuador**
<div/>

| Lugar de Ocurrencia  | Frecuencia|Porcentaje| 
| :------------------  | :-------: | :-------:|
| Ministerio de Salud  | 749       | 45,6%    |     
| Junta de Beneficencia| 333       | 20,3%    | 
| Hospital Clínica     | 322       | 19,6%    |
| IESS                 | 128       |  7,8%    |
| Casa                 | 60        |  3,7%    | 
| Otro Establecimiento | 44        |  2,7%    |
| Otro                 | 7         |  0,4%    | 

<div style="text-align: justify">
Se puede Observar además que el lugar de ocurrencia de muertes fetales se presenta en los el Ministerio de Salud (45,6%). Además el 39,9% de muertes se presentan también en las Juntas de Beneficiencia y en Hospital Clínica.
<div/>

### Analísis Estadístico Multivariado  
  
<div style="text-align: justify">
Se desea Identificar las variables que explican de mejor manera los fetos nacidos muertos.
Las variables que se usarán son las siguientes:
<div/>
|VARIABLES                  |
|---------------------------|
|Hijos nacidos muertos      |
|Edad de la madre           |
|Control prenatal           |
|Estado civil               |
|Lugar de ocurrencia        |
|Provincia de fallecimiento |

**Asociación Lineal**

```{r echo=FALSE, message=FALSE}
library(psych)
pairs.panels(Data1[,c("sem_gest","lugar_ocur","edad_mad","con_pren","prov_fall","causa_fetal")])

```
<div style="text-align: justify">
Existe una asociacion lineal considerable entre la semana de gestación y el control prenatal.
<div/>

**Modelo de Regresión Lineal**

```{r echo=FALSE,message=FALSE}
model <- lm(hij_nacm~ edad_mad+con_pren+sem_gest, data = Data1)
model

#Evaluar el rendimiento del modelo
summary(model)
#Mejoramiento de ajuste
Data1$edad_mad2 <- Data1$edad_mad^2
#Data1$con_pren2 <- Data1$con_pren^2

model2 <- lm(hij_nacm~ edad_mad+edad_mad^2+con_pren+sem_gest, data = Data1)
summary(model2)

```
<div style="text-align: justify">
**Interpretaciones:** 

* Si la edad de la madre, el número de controles prenatales y la semana de gestación es 0, el número de hijos nacidos muertos será de 1.19.  
* Si la edad de la madre incrementa en un año, el número de hijos nacidos muertos incrementara en 0.002 fetos.  
* Si el número de controles prenatales incrementa en una unidad, el número de hijos nacidos muertos incrementara en 0.006 fetos.  
* Si el número de semanas de gestación incrementa en una unidad, el número de hijos nacidos muertos disminuirá en 0.007 fetos.  

  
**Pruebas Estadísticas**  

* Si ta es 22.492, el intercepto del modelo de regresión lineal multiple es estadísticamente significativo, por que el valor absoluto de 22.492 es > 1.96 que representa el valor t crítico.  
* Si tb es 2.216, la pendiente del modelo de regresión lineal multiple es estadísticamente significativo, por que el valor absoluto de 2.216 es > 1.96 que representa el valor t crítico.  
* Si tc es 2.081, la pendiente del modelo de regresión lineal multiple es estadísticamente significativo, por que el valor absoluto de 2.081 es > 1.96 que representa el valor t crítico.  
* Si td es 4.755, la pendiente del modelo de regresión lineal multiple es estadísticamente significativo, por que el valor absoluto de 4.755 es > 1.96 que representa el valor t crítico.  
* Si la prueba de Fisher es 9.52, el modelo de regresión lineal múltiple en su conjunto es estadísticamente significativo porque el valor absoluto de |9.52|> 4 que representa el valor F-crítico.  

**Coeficiente de determinación**  

* Existe un bajo grado de bondad de ajuste de regresión múltiple.  
* La edad de la madre, el número de controles prenatales y la semana de gestación explican en un 2.21% el comportamiento del número de hijos vivos que han muerto.  
<div/>




### Conclusiones
<div style="text-align: justify">
* A los 27 años de edad de la madre se presenta el mayor índice de muertes fetales.
* Las mujeres con estado civil "Unión Libre" presentan una mayor proporción de defunción fetal con un 37%.
* En la provincia de Guayas y Pichincha se presenta una mayor proporción de defunciones del 63,61% y esto se debe por que existe una mayor concentración de la población ecuatoriana en estas dos provincias.
* Entre los 35 a 37 semanas de gestación se presenta una mayor concentración de muertes fetales.
* Los controles prenatales frecuentes durante el embarazo de las mujeres que han sufrido la perdida de su bebé oscilan entre 5 controles.
* Se determina además que la edad de la madre y el número de hijos que han muerto son dependientes. 
* Así mismo, El tipo de muerte del feto depende del lugar donde sea atentido el nacimineo del feto. Y el lugar donde más ocurren las muertes fetales es en el Ministerio de Salud (45,6%).
* Existe una asociación lineal entre la semana de gestación y el control prenatal.

<div/>

